臺灣高等法院臺南分院刑事裁定
110年度聲再字第54號
聲  請  人
即受判決人  甲○○


選任辯護人  黃聖友律師
上列聲請人因違反毒品危害防制條例案件，對於本院108年度上
更一第29號中華民國109年6月18日確定判決（原審案號：臺灣嘉
義地方法院106年度訴字第550號；起訴案號：臺灣嘉義地方檢察
署106年度偵字第5122號）聲請再審，本院裁定如下：
    主  文
再審之聲請駁回。
    理  由
一、聲請意旨略以：
　  聲請人即受判決人甲○○因違反毒品危害防制條例案件，前經
    臺灣嘉義地方法院以106年度訴字第550號判決判處有期徒刑
    4年，聲請人不服提起上訴，經本院以107年度上訴字第430
    號判決駁回上訴，聲請人再向最高法院提起上訴，經最高法
    院以108年度台上字第2804號判決撤銷發回，再經本院以108
    年度上更一字第29號判決撤銷原審判決，改判聲請人意圖販
    賣而持有第二級毒品，處有期徒刑5年6月，經向最高法院提
    起上訴，經最高法院以110年度台上字第2259號判決駁回上
    訴而確定。而本案有刑事訴訟法第420條第1項第6款所定發
    現新事實或新證據，單獨或與先前之證據綜合判斷，足認受
    有罪判決之人應受無罪、免訴、免刑或輕於原判決所認罪名
    之判決者之再審原因，分述如下：
　㈠查原審判決略以：「證人林○億於原審隔離訊問時證述：有一
    次3月份時，伊去鄭○翔家找他，他有說等一下他和甲○○要見
    面，伊站在○○游泳池對面就是鄭○翔家門口，有看到鄭○翔在
    ○○游泳池入口處空手上甲○○的車，車牌號碼有0、0，鄭○翔
    上車約5、6分鐘的時間，下車後回家就拿東西給伊看，是1
    包夾鏈袋裡面有1顆1顆藍色的，約7、8顆，夾鏈袋大小約2.
    5公分×1.5公分，鄭○翔沒說是什麼東西，伊也沒問，鄭○翔
    說1顆成本350元，如果可以賣到500元就給伊賺150元，但伊
    沒有理他，他也沒交給伊等語」等語，而認定聲請人意圖販
    賣而持有第二級毒品，惟證人林○億所述也僅能代表聲請人
    有開車在場，根本不能證明鄭○翔所持有之毒品為聲請人所
    有。
　㈡再者，原確定判決所認定之犯罪事實皆以少年鄭○翔於歷次偵
    查及審判中所述為依據，而少年鄭○翔其就涉犯本案之罪嫌
    業經臺灣嘉義地方法院以106年度少訴字第5號判決其共同販
    賣第二級毒品未遂，是少年鄭○翔亦為本案之共同被告，故
    倘有新證據或新事實認共同被告鄭○翔所述有不可信之情形
    ，即可認本案並無證據可認聲請人意圖販賣而持有第二級毒
    品罪嫌，故應認該新證據或新事實符合刑事訴訟法第420條
    第1項第6款之情形。查訴外人郭呈董前曾於嘉義縣7-11○○門
    市對訴外人李致承表明鄭○翔自國中開始即有施用毒品，並
    非如鄭○翔於原審107年1月24日審判期日所述：第一次接觸
    毒品之經驗係與聲請人接觸。是訴外人郭呈董所述，可證明
    鄭○翔在與聲請人認識前就接觸過毒品。是訴外人郭呈董所
    述乃新事實或新證據，且依此新事實或新證據單獨或與先前
    之證據綜合判斷，足認受有罪判決之人應受無罪之情形。鄭
    ○翔所述顯與事實不符及故意將責任推給聲請人用以卸責。
　㈢另鄭○翔涉犯本案後分別又涉犯詐欺及搶奪罪，分別經臺灣嘉
    義地方法院判處罪刑確定，有各該案判決書在卷可參，足認
    素行不良，而聲請人從無任何前科，是鄭○翔所述較不可信
    ，故訴外人郭呈董所述確實符合新事實或新證據。
　㈣又聲請人於本院訊問時陳稱：聲請人以駕駛白牌計程車為業
    ，鄭○翔經常搭乘其駕駛之車輛，並介紹客人給聲請人。本
    件鄭○翔向聲請人借款後，聲請人向其索討未果，案發當日
    鄭○翔打電話給聲請人說要叫車，聲請人遂駕車至○○游泳池
    ，抵達後鄭○翔坐上副駕駛座，拿出一包東西詢問聲請人要
    不要吃，聲請人說沒有在碰這個，並斥罵鄭○翔，鄭○翔遂下
    車離去。隔日鄭○翔遭約談，提及一顆多少錢賺多少云云，
    均非聲請人所言。聲請人未曾接觸毒品，對於成本、定價等
    自無知悉之可能。之後鄭○翔稱出事了，聲請人因先前曾對
    鄭○翔索討欠款，害怕遭鄭○翔誣陷，才會傳訊息要鄭○翔打
    電話給聲請人，問他到底在亂搞什麼。鄭○翔在警局說聲請
    人家中有大量毒品及槍枝，但警方對聲請人監聽、跟監一、
    二個月，亦未查獲任何違法情節，足證鄭○翔所述不實，聲
    請人係遭栽贓嫁禍等語。
　㈤綜上所述，懇請裁定開始再審並撤銷原有罪判決，改諭知聲
    請人無罪，以免冤抑等語。
二、按聲請再審，由判決之原審法院管轄，刑事訴訟法第426條
    第1項定有明文。查聲請人所犯違反毒品危害防制條例案件
    ，前經臺灣嘉義地方法院以106年度訴字第550號判決判處有
    期徒刑4年，聲請人不服提起上訴，經本院以107年度上訴字
    第430號判決駁回上訴，聲請人再向最高法院提起上訴，經
    最高法院以108年度台上字第2804號判決撤銷發回，再經本
    院以108年度上更一字第29號判決撤銷原審判決，改判聲請
    人意圖販賣而持有第二級毒品，處有期徒刑5年6月，經向最
    高法院提起上訴，最高法院認聲請人上訴違背法律上程式，
    以110年度台上字第2259號判決駁回上訴而確定，有前引各
    該判決及聲請人之前案紀錄在卷可憑。揆諸前揭說明，本院
    對本件再審聲請自有管轄權。
三、再按有罪之判決確定後，因發現新事實或新證據，單獨或與
    先前之證據綜合判斷，足認受有罪判決之人應受無罪、免訴
    、免刑或輕於原判決所認罪名之判決者，為受判決人之利益
    ，得聲請再審；第1項第6款之新事實或新證據，指判決確定
    前已存在或成立而未及調查斟酌，及判決確定後始存在或成
    立之事實、證據，刑事訴訟法第420條第1項第6款、第3項定
    有明文。而所謂發現之新事實、新證據，雖不以該事證於事
    實審法院判決前已存在為限，縱於判決確定後始存在或成立
    之事實、證據，亦屬之。惟須該事證本身可單獨或結合先前
    已經存在卷內之各項證據資料，予以綜合判斷觀察，認為足
    以動搖原有罪之確定判決，而為受判決人無罪、免訴、免刑
    或輕於原判決所認罪名之判決者，始得聲請再審。否則，如
    業經確定判決調查斟酌，並予以評價者，或客觀上難令人產
    生合理懷疑而認足以動搖原確定判決所認定之事實者，即不
    得據以聲請再審。再者，聲請再審案件之事證，於判斷是否
    符合此要件，當以客觀存在之經驗法則、論理法則為審查，
    尚非任憑聲請人之主觀、片面之自我主張，即已完足。至於
    聲請人所提出或主張之新事實、新證據，若自形式上觀察，
    核與原判決所確認之犯罪事實無所關聯，抑或無從動搖該事
    實認定之心證時，當無庸贅行其他之調查，不待煩言。另聲
    請再審之理由，如僅係對原確定判決之認定事實再行爭辯，
    或對原確定判決採證認事職權之適法行使，任意指摘，或對
    法院依職權取捨證據持相異評價，而原審法院即使審酌上開
    證據，亦無法動搖原確定判決之結果者，亦不符合此條款所
    定提起再審之要件（最高法院107年度台抗字第1277號裁定
    意旨參照）。
四、查本院108年度上更一字第29號確定判決（下稱原確定判決
    ），依憑調查證據之結果並綜合卷內證據資料，認定聲請人
    明知搖頭丸（MDA）係毒品危害防制條例第2條第2項第2款所
    管制之第二級毒品，不得非法持有，猶於106年3月16日晚上
    8時30分前之某日時，在不詳地點，以意圖販賣營利以外之
    其他原因，向不詳之人，以不詳方式取得搖頭丸後，駕駛車
    牌號碼000-0000號自用小客車，前往嘉義市○○○路00號對面
    之○○游泳池入口處，於同（16）日晚上8時30分許與鄭○翔見
    面，而另行起意，基於意圖販賣而持有搖頭丸之犯意，向鄭
    ○翔表示有搖頭丸可供販售，如每顆售出之售價逾新臺幣（
    下同）300元者，利潤均歸鄭○翔所有等語，欲透過鄭○翔兜
    售搖頭丸。鄭○翔明知上情仍予應允，並收受聲請人交付之
    十顆搖頭丸而共同意圖販賣而持有之。嗣鄭○翔尚未著手對
    外為任何兜售行為前，於翌（17）日因其他毒品案件，經警
    帶返嘉義市政府警察局少年隊訊問時，主動將身上持有之上
    述搖頭丸十顆（驗餘淨重2.373公克）交付警方扣案，因而
    查獲等情，業據原確定判決於理由欄詳敘所依憑之證據及認
    定之理由，並就聲請人所辯各節逐點詳加敘明，並一一予以
    指駁，本院審酌原確定判決就認定事實及證據取捨之理由，
    均已於判決內詳細論述，就聲請人辯解部分，亦於理由欄內
    詳細指駁及說明，經核並無違反經驗法則、論理法則與證據
    法則。
五、聲請意旨雖以前揭情詞，謂本案有刑事訴訟法第420條第1項
    第6款所指新事實、新證據云云。然：
　㈠原確定判決業已敘明鄭○翔、林○億二人之證述，就鄭○翔曾在
    ○○游泳池入口處即聲請人停車地點進入聲請人車內，不久，
    鄭○翔下車，即向林○億展示手上透明夾鏈袋內含藍色藥丸數
    顆等情節，以及該搖頭丸一顆之成本、兩人當庭比劃盛裝該
    些搖頭丸之夾鏈袋大小等節所述，均大抵相符。另原審當庭
    命鄭○翔、林○億在GOOGLE地圖上標示當日聲請人交付搖頭丸
    及車輛停放位置，兩人在互不知悉對方繪製之情形下，所標
    示之聲請人停車位置均相吻合。再佐以聲請人供承其曾於10
    6年3月16日晚上8時許，將其駕駛之車牌號碼為000-0000號
    自用小客車停放在○○游泳池入口處與鄭○翔見面，當時現場
    除鄭○翔外，尚有另一個人，但只有鄭○翔進入其所駕駛自用
    小客車之副駕駛座等事實，均與林○億、鄭○翔證述之情節相
    符（見原確定判決第6頁），以及鄭○翔於106年3月17日上午
    11時40分許交出毒品搖頭丸並供出來源為聲請人後，即於同
    日下午1時35分、1時45分許，分別以通訊軟體line傳送「出
    事了」、「欸欸」之訊息至聲請人手機，經聲請人於同日下
    午2時23分許回傳「紀錄刪掉」之訊息，是原確定判決依憑
    林○億、鄭○翔二人之證述、聲請人之供述以及卷存line通訊
    軟體對話內容，認定聲請人確有於上述時、地交付搖頭丸予
    鄭○翔，自無不合。聲請意旨謂林○億之證詞僅能證明聲請人
    曾於當日駕車到場云云，無非係就業經原確定判決調查斟酌
    並予評價之證據為片面之自我主張，此部分顯非適法之再審
    理由。
　㈡以證人所述不實為由聲請再審，以原判決所憑之證言已證明
    為虛偽者為限，而以此為原因聲請再審須以經判決確定，或
    其刑事訴訟不能開始或續行非以證據不足者為限，始得為之
    ，此觀刑事訴訟法第420條第1項第2款、第2項之規定甚明。
    查鄭○翔所為證詞內容並未經確定判決認定為虛偽，聲請人
    亦未提出任何事證足認其刑事訴訟不能開始或續行非因證據
    不足所致，其據訴外人郭呈董之證詞內容乃至鄭○翔涉犯本
    案後又另犯他罪之前案紀錄主張鄭○翔證詞內容不實，並謂
    原確定判決有開始再審之原因，無非係對原確定判決採證認
    事職權之行使及證據取捨為不同之評價，自非適法之再審原
    因。至聲請意旨所指訴外人郭呈董對訴外人李致承表示鄭○
    翔自國中開始即有施用毒品，乃至鄭○翔本案後相關犯罪紀
    錄，其目的既在彈劾鄭○翔證詞內容之真實性，然此應屬聲
    請人得否於另案訴訟中證明鄭○翔證言為虛偽並取得相關確
    定判決之問題，與原確定判決所認定之本案犯罪事實無關，
    無從動搖鄭○翔於本案所為證詞內容之真實性。聲請意旨以
    此為由聲請再審，顯與刑事訴訟法第420條第1項第6款所指
    發現新事實、新證據之再審事由不符。
　㈢又聲請人於本院訊問時所陳情節，無非係重複其先前於審理
    中所為之辯解，此部分既經原確定判決審酌後認為不足採信
    ，即非適法之再審理由。聲請人再就其先前所為之辯解為片
    面之自我主張，請求開始再審，亦無可取。
六、綜上所述，本件聲請人所指再審事由，經核均與刑事訴訟法
    第420條第1項第6款之規定不符，聲請人據以聲請再審，無
    從准許，應予駁回。
據上論斷，應依刑事訴訟法第434條第1項，裁定如主文。
中　　華　　民　　國　　110 　年　　7 　　月　　12　　日
                  刑事第七庭    審判長法　官  吳勇輝
                                      法　官  吳錦佳
                                      法　官  周紹武
以上正本證明與原本無異。
如不服本裁定，應於收受本裁定後十日內向本院提出抗告狀。
　　　　　　　　　　　　　　　　　　　書記官  楊宗倫 　
中　　華　　民　　國　　110 　年　　7 　　月　　12　　日